# 请教陈老师，关于股份支付

提问人：橙子凳子 时间：2010-01-30 06:47:00
陈老师，你好！ 有一个关于股份支付的问题想请教您，案例如下： A公司为一家上市公司，旗下有一家拟上市的B公司，A公司通过C公司间接持股B公司100%的股权。在B公司上市之前，A公司决定实施股权激励计划，由C公司将B公司全部股份中10%的普通股作为激励股份，赠与A公司及其下属公司的高级管理人员，禁售期为 5 年。这10%的股权在该年度的 2 月 1 日股权正式转让。 请问：该股份支付与准则中提到的不一样，准则中都是以本企业的股票支付给员工。那么此处是不是不应当理解为股份支付？而不适用股份支付准则呢？ 会计处理应当如何操作呢？
C公司是否应当视同处置10%股权，按照10%对应的长期股权的账面价值，借：投资收益 贷：长期投资 但是股权激励按照公允价值计量的成本应当计入哪家公司的费用呢？是否仍应当 借：管理费用 贷：资本公积 在合并层面是否应该产生少数股东权益呢？少数股东权益的计算是否应按照B公司在 2 月 1 日的净资产的10%计算呢？

回答人：chenyiwei
回复 楼主 橙子凳子 的帖子为了完整考虑这个问题，需要进一步明确以下问题：（ 1 ）禁售期的具体规定，尤其是如果在该期间内被授予人离职或者不再符合授予条件时将如何处理；（ 2 ）被授予人的范围，即这些被授予人是否为本例中提到的A、B、C公司以及集团内的其他子公司服务；（ 3 ）我们现在讨论的是哪个会计主体层面的处理。 建议研究一下国际准则体系下的IFRIC 11，看看在某些会计主体角度，是否符合该解释的适用条件。 《企业会计准则讲解 2008 》第十二章参照国际准则体系下的IFRIC11等规定，明确“股份支付准则所指的权益工具是指企业自身权益工具，包括企业本身、企业的母公司或同集团其他会计主体的权益工具”，因此可能扩展股份支付准则的适用范围。
对此问题，根据目前所获取的信息，大致上可以作如下分析：因为标的股权是集团的较低级别的子公司B的股权，因此：（ 1 ）对于A而言（A的合并报表层面），应属于股份支付，同时也是在不丧失控制权的前提下处置子公司的部分股权，即以放弃集团中的母公司所持有的部分股权（转为少数股权）为代价换取这些被激励的员工为集团提供服务。（ 2 ）对于B而言，如果被授予人中也包含B的员工，则B对于其员工接受授予的B公司股权的公允价值，应当视作控股股东承担了股权激励费用，按照权益结算的股份支付的原则处理，将B的员工接受授予的权益工具在授予日的公允价值（注意不是B的这10%股权的全部价值，仅仅是其中被授予B的员工的部分）
根据权益结算的原则进行处理。如果受益人中没有B的员工，则B不作账务处理，仅需调整股本的明细。（ 3 ）对于C而言，如果接受授予的有C的员工，则C应当就其自身员工接受授予的这部分B的股权的公允价值按照股份支付（权益结算）的原则进行处理，被划走的10%股权中授予集团内其他公司员工的部分，应当视作C将其持有的非货币财产分配给其股东。